【裁判字號】    89,自,154
【裁判日期】    900508
【裁判案由】    詐欺
【裁判全文】
臺灣士林地方法院刑事判決                          八十九年度自字第一五四號
    自  訴  人  甲○○
    被      告  乙○○
右列被告因詐欺案件，經自訴人提起自訴，本院判決如左：
    主  文
乙○○無罪。
    理  由
一、自訴意旨略以：被告乙○○意圖為自己不法之所有，明知無力支付餐飲消費，竟
    基於概括犯意，先後於八十八年十月三十日、八十八年十一月二日、八十八年十
    一月三日至自訴人經營之金金子餐廳，各消費三萬五千元、四萬二千元、二萬一
    千八百元。被告於第一、二次消費後交付票號ＧＢ0000000、Ｓ0000
    0000，八十八年十二月十五日、八十八年十二月二十日到期之面額三萬五千
    元、四萬二千元之支票二張付帳，第三次消費時，則要求簽帳。詎被告所交付之
    二紙支票均遭退票，自訴人始知受騙，因認被告涉有刑法第三百三十九條之詐欺
    罪嫌云云。
二、按犯罪事實應依證據認定之，無證據不得推定其犯罪事實。又不能證明被告犯罪
    者，應諭知無罪之判決，刑事訴訟法第一百五十四條、第三百零一條第一項分別
    定有明文。次按事實之認定，應憑證據，如未能發現相當之證據，或證據不足以
    證明，自不能以推測或擬制之方法，以為裁判之基礎；又認定犯罪事實所憑之證
    據，無論直接或間接證據，其為訴訟上之證明，須達於通常一般之人均不致有懷
    疑，而得確信其為真實之程度者，始得據為有罪之認定，倘其證明尚未達到此一
    程度，而有合理之懷疑時，尚難作為有罪之認定基礎；又認定不利於被告之事實
    ，須依積極證據，苟積極證據不足為不利於被告事實之認定時，即應為有利於被
    告之認定，更不必有何有利之證據；且認定犯罪事實應依證據，為刑事訴訟法所
    明定，故被告否認犯罪事實所持之辯解，縱屬不能成立，仍非有積極證據足以證
    明其犯罪行為，不能遽為有罪之認定；最高法院四十年台上字第八六號、七十六
    年台上字第四九八六號、三十年上字第八一六號、三十年上字第一八三一號判例
    意旨可資參照。末按民事關係當事人間，債務人若有未依約定之債務本旨履行者
    ，於社會一般交易經驗上原因非一，舉凡因不可歸責於己之事由致不能給付，因
    合法主張抗辯事由而拒絕給付，或因財產、信用狀況緊縮而無力給付，甚至於債
    之關係成立後，始另起惡意遲延給付，皆有可能，非必出於自始無意給付之財產
    犯罪一端。而刑事被告依法不負自證無罪之義務，若別無足以證明被告自始意圖
    不法所有之積極證據，縱使其就所負債務惡意違約不為履行，仍僅為民事上之糾
    紛，殊難僅以單純債務不履行之狀態，推定被告自始具有不法所有之詐欺意圖。
三、訊據被告乙○○矢口否認有何詐欺犯行，辯稱：伊於八十八年十一月二日至金金
    子餐廳消費後所交付之三萬五千元支票係尤國華交給伊，伊不知支票會跳票。八
    十八年十一月二日之支票則係陳國俊交給自訴人，伊亦不知支票有問題，自訴人
    於支票跳票後才找伊在支票上背書。另伊於八十八年十一月十日簽發一張二萬一
千八百元之本票給自訴人付帳，嗣因財務狀況不佳，始無法清償，伊非故意不付
    帳等語。經查，票號Ｓ00000000、面額四萬二千元之支票係陳國俊交付
    予自訴人，被告係於支票退票後才在支票上背書乙節，業據自訴人陳述無訛。此
    部分被告並未對自訴人施用詐術甚明。又被告最初於八十八年十月底帶朋友至金
    金子餐廳消費，其朋友以支票付帳有兌現，被告亦曾於八十八年十一月三日與朋
    友至金金子餐廳消費，由被告支付現金七千二百元予自訴人，此外被告亦已清償
    自訴人部分欠款五千元等情，復據自訴人供述綦詳。準此，本院尚難憑被告交付
    之票號ＧＢ0000000客票未兌現以及未清償全部簽帳款，即推定被告自始
    具有詐欺意圖。綜上所述，被告上開所辯，非不足採。此外，本院查無任何積極
    證據足以證明被告係蓄意詐欺自訴人。揆諸首揭判例及說明意旨，本件不能證明
    被告犯罪，爰為無罪判決之諭知。
據上論斷，應依刑事訴訟法第三百四十三條、第三百零一條第一項前段，判決如主文
。
中      華      民      國      九十      年      五      月      八    日
                                臺灣士林地方法院刑事第二庭
                                          法  官
右正本證明與原本無異。
如不服本判決，應於判決送達後十日內，向本院提出上訴狀。
                                          書記官
中      華      民      國      九十      年      五      月      八    日


司法院資訊處製作；財團法人民間司法改革基金會備份。
